臺灣高雄地方法院刑事判決　　　　　　 94年度簡上字第122號
上　訴　人　乙○○
　　　　　　戊○○
　　　　　　丁○○
　　　　　　己○○
前四人共同　柳聰賢律師
選任辯護人
上　訴　人　丙○○
上列上訴人等因賭博案件，不服本院九十三年度簡字第六二九五
二三二六號中華民國九十三年十二月二十九日第一審判決（聲請
簡易處刑案號：九十三年度偵字第二九六三號、第五五九二號）
，提起上訴，本院管轄之第二審合議庭改依第一審通常程序審理
，判決如下：
    主  文
原判決撤銷。
乙○○、戊○○、丁○○、己○○、丙○○均無罪。
    理  由
一、聲請簡易判決處刑意旨略以：被告乙○○意圖營利，自民國
    九十三年一月一日起，在高雄市○○區○○路三八七號經營
    「加野遊藝場」，並各以新台幣（以下同）三萬元之薪資僱
    請具有犯意聯絡之戊○○、丁○○，在店內擔任兌換代幣、
    開分、洗分等工作，另僱請己○○擔任機台維修之工作，而
    在上開公眾得出入之場所擺設賭博性電玩供不特定人賭博財
    物，四人並恃此營業收入及薪資維生。嗣於同年二月四日六
    時四十五分許，適有賭客丙○○在上開處所賭玩倍數為一比
    一之「豹中豹第二代（俗稱小瑪琍）」電動賭博機具，贏得
    五千分後，乃向店員即被告戊○○示意洗分，於被告戊○○
    洗分後並交付現金五千元時，旋為在場喬裝成顧客及埋伏之
    員警當場逮捕查獲，並扣得如附表所示之電子遊戲機具共計
    四十三台、寄分保留卡一百零二張及賭資七萬九千九百元等
    物品。因認被告乙○○、戊○○、丁○○及己○○等人涉犯
    刑法第二百六十七條之常業賭博罪；而被告丙○○則係犯同
    法第二百六十六條之普通賭博罪云云。
二、按犯罪事實應依證據認定之，無證據不得認定其犯罪事實。
    又不能證明被告犯罪者，應諭知無罪之判決，刑事訴訟法第
    一百五十四條第二項、第三百零一條第一項分別定有明文。
    所謂證據，係指足以認定被告確有犯罪行為之積極證據而言
    ，該項證據自須適合於被告犯罪事實之認定，始得採為斷罪
    資料。苟積極證據不足為不利於被告事實之認定時，即應為
    有利於被告之認定，更不必有何有利之證據（參見最高法院
    二十九年上字第三一０五號、三十年上字第八一六號判例意
    旨）。
三、公訴人認被告等人涉犯前述賭博罪嫌，無非係以上訴人即被
    告被告乙○○（以下稱被告乙○○）坦承其自九十三年一月
    一日起經營加野遊藝場，為該店之負責人；上訴人即被告戊○○、丁○○及己○○（以下稱被告戊○○、丁○○、己○○）等亦供稱渠等係受僱於被告乙○○，分別擔任兌幣、開
    分、洗分與機台維修等工作；而上訴人即被告丙○○（以下
    稱被告丙○○）亦坦承於案發當日係先把玩店內編號四之豹
    中豹第二代（俗稱小瑪琍）電子遊戲機台，因得高分而致機
    台故障，於等待技師即被告己○○到場處理時，再轉至隔鄰
    編號三機台繼續把玩；且證人林宗良亦證稱並未聽聞有何爭
    吵等語，況縱有發生爭吵，被告戊○○未依公司規定發給寄
    分保留卡、反逕行交付現金予被告丙○○，亦與常情有悖；
    另以證人即查緝本案之員警甲○○於偵查中之證述，及扣案
    電玩機台共四十三台、寄分保留卡一百零二張、賭資七萬九
    千九百元及帳單三頁、相片五張等為其論據。然訊之被告等
    人均矢口否認有何賭博犯行。被告乙○○、戊○○、丁○○
    與丙○○等均辯稱：當天係因被告丙○○把玩之機台發生故
    障，被告丙○○要求賠償機台內所得分數，被告戊○○怕影
    響到現場其他客人，遂以自己身上之金錢賠償被告丙○○；
    而被告己○○則辯以案發當天因機台發生故障，伊只是負責
    前往修理機台等語。至辯護人則另以：本件逕行搜索並未依
    法於三日內向法院呈報搜索結果，違反刑事訴訟法第一百三
    十一條第三項、第四項規定，當屬違法搜索，其扣得之物品
    不得作為證據等語，為被告乙○○、戊○○、丁○○與己○○等人辯護。
四、經查：
  (一)關於本件證據能力之意見：
    1.按刑事訴訟法第一百三十一條規定：「有下列情形之一者
      ，檢察官、檢察事務官、司法警察官或司法警察，雖無搜
      索票，得逕行搜索住宅或其他處所：一因逮捕被告、犯罪
      嫌疑人或執行拘提、羈押者。二因追躡現行犯或逮捕脫逃
      人者。三有事實足信為有人在內犯罪而情形急迫者。檢察
      官於偵查中有相當理由認為情況急迫，非迅速搜索，證據
      有偽造、變造、湮滅或隱匿之虞者，得逕行搜索，或指揮
      檢察事務官、司法警察官或司法警察執行搜索。前二項搜
      索，由檢察官為之者，應於實施後三日內陳報該管法院。
      由檢察事務官、司法警察官或司法警察為之者，應於執行
      後三日內報告該管檢察署檢察官及法院。法院認為不應准
      許者，得於三日內撤銷之」。查本件乃由員警於九十三年
      二月四日先行喬裝顧客進入加野遊藝場，俟於該店內發現
      疑有顧客以把玩機台所獲積分逕向店員換取金錢之情事，
      旋向台灣高雄地方法院檢察署羅水郎檢察官報告上情，由
      檢察官到場指揮執行搜索，並扣得如附表所示物品等情，
      業據證人即查獲員警甲○○到庭證述屬實。是依當時情況
      核與刑事訴訟法第一百三十一條第二項要無不合。且檢察
      官於當日搜索實施完畢後，旋於同年二月六日以高雄地方
      法院檢察署雄檢楠河九三偵字第三五八九號函向本院陳報
      搜索結果，有卷附該函文一紙可證，亦與同條第三項應於
      執行後三日內報告法院之規定相符，從而辯護人指稱本件
      搜索乃係違法搜索云云，容有誤認。故本件因搜索查獲而
      扣得如附表所示電子遊戲機台四十三台、與寄分保留卡一
      百零二張、賭資七萬九千九百元等具有證據能力一節，當
      無疑義。
    2.次按，被告以外之人於審判外之言詞或書面陳述，除法律
      有規定者外，不得作為證據，刑事訴訟法第一百五十九條
      第一項固有明文。然依同法第一百五十九條之五規定：「
      被告以外之人於審判外之陳述，雖不符前四條之規定，而
      經當事人於審判程序同意作為證據，法院審酌該言詞陳述
      或書面陳述作成時之情況，認為適當者，亦得為證據。當
      事人、代理人或辯護人於法院調查證據時，知有第一百五
      十九條第一項不得為證據之情形，而未於言詞辯論終結前
      聲明異議者，視為有前項之同意」，其立法旨趣無非係慮
      及傳聞證據未經當事人之反對詰問予以核實，原則上先予
      排除，惟若當事人已放棄詰問或未聲明異議，基於證據資
      料愈豐富，愈有助於真實發見之理念，且強化言詞辯論主
      義，法院仍可承認該傳聞證據之證據能力，合先敘明。
    3.本件證人陳淑英、李宗良及陳國林等人在案發後，均於同
      日前往高雄市政府警察局三民第二分局製作筆錄；於詢問
      過程中，製作筆錄之員警亦未有何強暴、脅迫或以其他不
      正方法等情事，是以證人陳淑英、李宗良及陳國林之警詢
      筆錄依法雖屬傳聞證據，原不具證據能力，然其此等陳述
      既未經檢察官及被告等就其證據能力表示異議，於審判程
      序中亦經本院提示並告以要旨，且各由檢察官及被告等表
      示意見（參見本院九十四年十月五日審判筆錄第十八至二
      十頁），復審酌該等言詞陳述作成時之外部情況並無不當
      ，自具有特別可信性。又衡諸本件案發現場除被告等人外
      ，前開證人俱為直接見聞事實之人，從而若欲判斷被告等
      人是否成立犯罪，實有引用前開證人警詢中供述之必要性
      。揆諸前揭說明，本院自得逕以卷附陳淑英等人警詢筆錄
      採為認定事實之依據。
    4.又被告以外之人於偵查中向檢察官所為之陳述，除顯有不
      可信之情況者外，得為證據，刑事訴訟法第一百五十九條
      之一亦有明文。證人陳淑英、李宗良及陳國林等先後於九
      十三年三月二十五日、同年四月十四日及六月十六日前往
      臺灣高雄地方法院檢察署，經檢察官告知具結義務及偽證
      罪之處罰，並依法具結而為陳述，此有卷附上開偵訊筆錄
      及證人結文三紙在卷可參。且此部分亦未經檢察官、被告
      暨其辯護人等就其證據能力表示異議，復未據被告及辯護
      人等就前開證人之陳述是否顯有不可信之狀況詳加釋明，
      參以上揭法條規定，本院亦得以陳淑英等人於偵查中之證
      述採為本件證據。
    5.再者，刑事訴訟法第一百五十九條之二乃規定被告以外之
      人於檢察事務官、司法警察官或司法警察調查中所為之陳
      述，與審判中不符時，其先前之陳述具有較可信之特別情
      況，且為證明犯罪事實存否所必要者，得為證據。查證人
      甲○○前於偵查中業經台灣高雄地方法院檢察署檢察事務
      官依法傳喚而為陳述，嗣於本院審理中亦得到庭具結作證
      ，是本院審諸其先後陳述內容並無不符，且該證人既於審
      判中到庭接受檢察官暨辯護人對其交互詰問，並由本院給
      予被告等人對質詰問之機會，是其證言之證據能力自得據
      此核實，當無再依前述刑事訴訟法第一百五十九條之二規
      定援引其於檢察事務官調查中所為陳述之必要。
  (二)查被告乙○○擔任「加野遊戲場」之負責人，在同址店內擺
    設如附表所示之電子遊戲機台供不特定顧客把玩，且各以每
    月薪資三萬元之代價，僱用被告戊○○、丁○○擔任店員，
    負責向客人收取現金兌換代幣、開分與洗分等工作；另被告
    己○○則受雇擔任該遊藝場之機台維修工作。嗣於九十三年
    二月四日六時四十五分許，適有丙○○進入該遊藝場內，交
    付現金二千元、以一比一之比例由店員為其開分二千分，據
    此把玩店內「豹中豹二代（俗稱小瑪琍）」電子遊戲機具；
    嗣後被告戊○○以電話聯絡被告己○○，請其前至遊藝場維
    修被告丙○○所把玩之機台；並曾交付現金五千元予被告丙○○收受，而旋即為警查獲等情，業經證人甲○○到庭證述
    屬實，並有扣案如附表所示電子遊戲機台共計四十三台、記
    分保留卡一百零二張、帳單三張及櫃臺內現金七萬四千九百
    元，與被告丙○○身上所查獲之現金五千元等可資佐證，復
    據被告乙○○、戊○○、丁○○、己○○及丙○○等於本院
    審理中坦認不諱，足徵被告五人此部分自白確與事實相符，
    堪予採信。
  (三)次者，本件固據證人甲○○到庭證稱：案發當日被告戊○○
    、丙○○二人並因機台未發生故障而爭吵云云。惟訊之被告
    戊○○、丙○○均堅稱案發當日係因被告丙○○所把玩之機
    台故障，並在店內吵鬧要求賠償，被告戊○○方始當場交付
    五千元予被告丙○○等語，且參以證人陳淑英、陳國林於警
    詢及偵查中均證述當天有聽到客人因機台故障發生吵鬧，並
    要求小姐（即店員）賠錢等情屬實，顯見被告戊○○、丙○○所辯渠二人於案發當日確有因機台故障而發生爭吵一節，
    洵非無稽。是以證人甲○○前揭證述尚非全然無疑，自不得
    遽為被告等不利之認定。從而被告戊○○、丙○○二人於案
    發當時確有發生爭吵之事實，亦堪採認。
  (四)又證人甲○○雖另證稱：案發當天被告丙○○先後把玩二部
    機台，因第一台中了大獎、累積分數超過一萬分而當機，被
    告戊○○遂聯絡被告己○○前來修理，被告丙○○則改換打
    第二台機台，嗣後累積分數達五千分時，被告丙○○即要求
    以該積分兌換五千元現金云云。然此節復為被告戊○○、丙○○二人所否認。本院細繹被告戊○○、丙○○所辯當時被
    告丙○○把玩之機台發生故障，被告戊○○雖表示欲以其他
    機台開分供其把玩，然被告丙○○表示其把玩該機台正順手
    ，且正在中獎、接下來中獎機率很大，遂加以拒絕等語，尚
    難謂與常情有違。且佐以證人陳國林於偵查中結證稱：伊聽
    到一位客人要求小姐把消費的錢還他，因為機台故障，二人
    發生吵架沒有多久，警察就抓人等語，顯見案發當時被告丙○○非僅無暇把玩第二部機台，更難於短時間內即將第二部
    機台迅速累積分數至五千分；況如被告丙○○果有以把玩機
    台而為賭博財物之意，理應要求以同等積分依比例兌換等額
    現金，又何以捨卻超過一萬分以上之積分未予兌換、僅同意
    兌換五千分即為已足？從而證人甲○○此部分證述之詞顯與
    事實有悖，仍非可採。
  (五)再者，公訴意旨雖認縱使被告丙○○與被告戊○○於現場發
    生爭吵，被告戊○○竟未能依公司規定發給寄分保留卡、反
    逕行交付現金予被告丙○○，顯與常情有悖云云。然衡諸長
    久以來，我國政府取締賭博犯行甚嚴，各類媒體亦不乏廣泛
    報導，且賭博犯罪刑責雖屬非重，惟該等犯行一經成立，法
    院多於判決中併予宣告沒收供賭博所用遊戲機台及其經營所
    需之器具、財物，此舉勢將造成行為人受有相當程度之經濟
    上損害，故倘行為人假以經營電子遊戲場業之名、從事賭博
    犯罪之實者，莫不以試圖假借各類交易方式或利用其他隱蔽
    處所，藉以隱匿渠等兌換金錢之事實。本件業經被告戊○○
    供稱案發當時店內僅伊與被告丁○○二位職員在場，伊為了
    不讓被告丙○○吵到其他客人，且擔心被公司革職，遂逕以
    自己身上之金錢賠償被告丙○○等語；而被告丙○○亦陳稱
    因伊要求賠償，被告戊○○表示現在身上沒有錢，就先拿五
    千元給伊等情；另證人甲○○亦於偵查中證稱：「…他（即
    被告丙○○）示意向店員戊○○說要洗分，洗完分後再到櫃
    臺去換取現金，於是戊○○便拿現金給丙○○…」（參見九
    十三年度偵字二九六三號卷第十九頁）等語，據此以觀，苟
    被告戊○○、丙○○彼此間俱有以積分兌換金錢之意，何以
    竟甘冒遭人檢舉或為警查緝之風險，直接於該遊藝場櫃臺前
    兌換現金？再參諸證人陳淑英、李宗良及陳國林等亦分別證
    稱渠等均不曾在加野遊藝場內以積分換取現金、亦未曾聽聞
    該遊藝場可以換取現金，店員也未告知剩餘積分應如何處理
    等語屬實，是以被告戊○○、丙○○上開所辯之情雖無從概
    予採信，然其間既有合理之懷疑存在，無法達到確信其為真
    實之程度，即不得遽為不利於被告等人之認定。
  (六)按刑法賭博罪之所謂「賭博」，係指憑偶然之機率，互爭勝
    負，藉以決定財物之得喪。亦即參與賭博之人彼此間除具有
    以射倖方式對賭金錢及其他具有經濟價值物品之主觀認識外
    ，尚須據此勝負情形因而發生財物得喪之結果，方得謂與賭
    博罪之要件相符，倘行為人係出於其他原因方為金錢交付者
    ，仍未可逕以賭博罪責相繩。準此，本件被告戊○○、丙○○於前述案發時、地雖有交付現金五千元之事實，然此情既
    為被告戊○○擬避免被告丙○○在店內吵鬧，遂以個人身上
    金錢用以賠償被告丙○○因機台故障而造成所獲積分之損失
    ，從而此一交付金錢行為當非被告丙○○把玩機台輸贏結果
    所造成，揆諸前揭說明，自與賭博罪之構成要件有間，更非
    得率爾推認被告乙○○、戊○○、丁○○與己○○等果有聲
    請簡易判決書所載常業賭博之犯行。
  (七)此外，公訴意旨雖另以被告己○○係受雇於被告乙○○擔任
    加野遊藝場之機台維修工作，彼此間具有常業賭博罪之犯意
    聯絡云云。然訊之被告己○○始終否認有何常業賭博犯行，
    且參以被告丁○○、戊○○亦當庭分別結證稱：被告己○○
    僅負責維修機台、並不在店內上班；案發當天係機台故障後
    ，才打電話給被告己○○，請他過來等語無訛，足見被告己○○平日乃接受加野遊藝場店員之召請，方始前往維修電子
    遊戲機台，並未長時間駐留於該遊藝場內，更未參與該遊藝
    場之各類經營事項。且承前所述，被告乙○○、戊○○、丁○○及丙○○等人被訴賭博犯行已屬無法證明，尚難徒以被
    告己○○受雇前往加野遊藝場維修機台之情事，即率爾推認
    渠等彼此間確有常業賭博之犯意聯絡或行為分擔可言。
五、綜上所述，公訴人憑以認定被告乙○○、戊○○、丁○○、
    己○○與丙○○等人成立賭博罪嫌之論據，在客觀上顯未達
    於通常一般之人均不致於有所懷疑之程度，此外復查無其他
    積極證據足供證明被告五人確涉有公訴人所指之常業賭博及
    普通賭博等犯行，依法當不得遽為不利於渠等之認定。揆諸
    前揭判例意旨及說明，即應為被告乙○○、戊○○、丁○○
    、己○○與丙○○等人無罪之諭知。惟按，地方法院簡易庭
    對被告為簡易判決處刑後，經提起上訴，而地方法院合議庭
    認應為無罪判決之諭知者，依同法第四百五十五條之一第三
    項準用第三百六十九條第二項之規定意旨，應由該地方法院
    合議庭撤銷簡易庭之判決，改依第一審通常程序審判（最高
    法院九十一年度台非字第二一號判決意旨採同一見解）。職
    是，本案既不能證明被告等人犯罪，原審疏未詳究前情，遽
    為科刑之判決，自非允洽，從而被告等人上訴意旨否認犯罪
    ，為有理由，應由本院合議庭撤銷原判決，自為第一審無罪
    之判決。
據上論斷，應依刑事訴訟法第四百五十五條之一第一項、第三項
、第三百六十九條第一項前段、第三百六十四條、第三百零一條
第一項，判決如主文。
中　　華　　民　　國　　94　　年　　10　　月　　19  　日
                  刑事第四庭  審判長法官 郭玫利
                                    法官 林意芳
                                    法官 陳明呈
以上正本證明與原本無異。
如不服本判決，應於收受送達後10日內向本院提出上訴書狀。
中　　華　　民　　國　　94　　年　　10　　月　　20　　日
　　　　　　　　　　　　　　　    書記官 林明忠
附表：
┌──┬───────────┬────┬───────┐
│編號│  名　　　　　　稱    │數  量  │備　     註   │
├──┼───────────┼────┼───────┤
│ (1) │龍飛鳳舞　 　　　     │壹台　  │　　　    　　│
├──┼───────────┼────┼───────┤
│ (2) │金象王　 　　　       │壹台　　│　　　    　　│
├──┼───────────┼────┼───────┤
│ (3) │豹中豹二代 　         │貳台　　│　　　    　　│
├──┼───────────┼────┼───────┤
│ (4) │賽豬　 　　　　       │貳台　　│　　　    　　│
├──┼───────────┼────┼───────┤
│ (5) │戰國雙子星 　 　      │貳台　　│　　　    　　│
├──┼───────────┼────┼───────┤
│ (6) │超八 　 　　　　      │伍台　　│　　　    　　│
├──┼───────────┼────┼───────┤
│ (7) │鑽石列車　 　　       │參台　　│　　　    　　│
├──┼───────────┼────┼───────┤
│ (8) │五ＰＫ　 　　　       │參台　　│　　　    　　│
├──┼───────────┼────┼───────┤
│ (9) │滿貫大亨 　　         │肆台　　│　　　    　　│
├──┼───────────┼────┼───────┤
│ (10) │明星九七　 　　       │貳拾台　│　        　　│
└──┴───────────┴────┴───────┘
